臺灣臺中地方法院民事判決
111年度訴字第55號
原      告  施榮隆  


被      告  郭慶良  
            林昇鴻  

上當事人間所有權移轉登記事件，本院於民國111年4月14日言詞
辯論終結，判決如下：
    主      文
被告應將附表所示不動產所有權移轉登記予原告。
訴訟費用由被告連帶負擔。
    事實及理由
壹、程序方面：被告林昇鴻未於言詞辯論期日到場，核無民事訴
    訟法第386條所列各款情形，爰依原告之聲請，由其一造辯
    論而為判決。
貳、實體方面：
一、原告方面：原告因有債務官司，恐財務受到不當影響，故自
    民國106年6月起，向訴外人施惠珠借用其申設之三信商業銀
    行北屯分行活期儲蓄存款帳號0000000000帳戶(下稱施惠珠
    三信帳戶）、金融卡，及領款印鑑章使用並保管。後原告於
    108年間，欲出資購買如附表所示之坐落於臺中市○區○村段0
    000000○000000○000000地號土地及其上門牌號碼臺中市○區○
    ○路00號9樓之23號建物(下稱系爭不動產），供自己居住，
    乃委由施惠珠與被告郭慶良一起至地政士簽立系爭不動產買
    賣契約書（下稱系爭買賣契約）。原告於系爭買賣契約簽訂
    後，取得系爭買賣契約及履約保證書，並給付買賣價金新臺
    幣（下同）150萬元現金予地政士匯入永豐/上海建築經理股
    份有限公司帳戶（下稱履保帳戶），再分別自施惠珠三信帳
    戶於108年7月2日匯入17萬元、於同年7月8日轉入138萬元至
    履保帳戶。系爭不動產過戶完成後，原告再於同年7月間取
    得暨持有系爭不動產所有權狀正本，並於108年8月2日遷入
    戶籍至系爭不動產，且每年繳交地價稅及房屋稅。又因買賣
    不破租賃，重新與原承租人簽訂房屋租賃契約，將系爭不動
    產出租予原承租人，並由原告收取租金，迄於9月30日以後
    收回自住迄今。嗣施惠珠於109年10月23日死亡，繼承人為
    被告，系爭不動產由被告繼承而公同共有，被告郭慶良於辦
    妥系爭不動產繼承登記後，即將系爭不動產所有權狀交由原
    告持有保管，被告林昇鴻則拒絕交付。爰依民法第550條、
    第179條規定，請求被告將系爭不動產所有權移轉登記予原
    告。並聲明：如主文第1項所示。
二、被告郭慶良方面：原告所述事實經過及理由均屬實，同意原
    告之請求。
三、被告林昇鴻未於言詞辯論期日到場，惟依其前提出書狀則以
    ：系爭買賣契約之買方係由施惠珠簽名，並無相關實際所有
    權人為原告之約定記載，系爭不動產所有權狀亦無借名登記
    之記載，衡以施惠珠三信帳戶存摺明細及履保帳戶所示，均
    由施惠珠三信帳戶轉帳支付系爭不動產相關買賣價金，原告
    空言每年繳交地價稅及房屋稅，均未能舉證證明有借名之情
    。被告林昇鴻為施惠珠之法定繼承人，合法繼承被繼承人施
    惠珠所有法定財產，自包含系爭不動產等語置辯。並聲明：
    原告之駁回。
四、得心證之理由：
  ㈠原告主張之事實，已據其提出與所述相符之施惠珠三信帳戶
    存摺明細、永豐／上海建築經理（股）有限公司之不動產買
    賣契約書不動產點交暨價金信託履約保證結案單（買方）、
    （賣方）、三信商業銀行匯款回條、土地所有權狀、建物所
    有權狀、房屋租賃契約、臺灣臺中地方檢察署（下稱臺中地
    檢）相驗屍體證明書、臺中市政府地方稅務局108、109、11
    0年地價稅繳款書、109、110年房屋稅繳款書、土地所有權
    買賣移轉契約書、建築改良物所有權買賣移轉契約書、臺中
    市政府地方稅務局民權分局108年7月印花稅大額憑證應納稅
    額繳款書、誠易地政士事務所之房地產登記費用明細表（以
    上均影本）、108年7月12日列印之土地及建物登記第一類謄
    本為證（本院卷第17至37、63至71、77至87、109至123頁）
    。被告林昇鴻具狀抗辯無借名之情云云，惟其向臺中地檢對
    原告告訴詐欺罪嫌，經臺中地檢110年度偵字第18212號為不
    起訴處分，並認定施惠珠三信帳戶內款項為原告所有之情，
    有不起訴處分書在卷可據（本院卷第73至75頁），其復未能
    舉證證明其所辯屬實，即不足採。而被告郭慶良則稱原告所
    述屬實，並同意原告之請求，堪認原告之主張為可採。
  ㈡按委任關係，因當事人一方死亡、破產或喪失行為能力而消
    滅。但契約另有訂定，或因委任事務之性質不能消滅者，不
    在此限，民法第550條定有明文。次按無法律上之原因而受
    利益，致他人受損害者，應返還其利益。雖有法律上之原因
    ，而其後已不存在者，亦同，民法第179條亦有明定。又稱
    「借名登記」者，謂當事人約定一方將自己之財產以他方名
    義登記，而仍由自己管理、使用、處分，他方允就該財產為
    出名登記之契約，其成立側重於借名者與出名者間之信任關
    係，及出名者與該登記有關之勞務給付，具有不屬於法律上
    所定其他契約種類之勞務給付契約性質，應與委任契約同視
    ，倘其內容不違反強制、禁止規定或公序良俗者，當賦予無
    名契約之法律上效力，並依民法第529條規定，適用民法委
    任之相關規定（最高法院103年度台上字第1637號判決意旨
    參照）。本件原告與施惠珠就系爭不動產存有之借名關係，
    已如前述，並因施惠珠於109年10月23日死亡而消滅，施惠
    珠之繼承人即負有將系爭不動產所有權移轉登記予原告之義
    務。被告既為施惠珠之繼承人，又因繼承取得系爭不動產之
    所有權登記，自應將系爭不動產之所有權移轉登記予原告，
    故原告請求被告將系爭不動產之所有權移轉登記予原告，核
    無不合，應予准許。
　㈢綜上所述，原告依民法第179條之規定，請求被告將如附表所
    示之系爭不動產所有權移轉登記予原告，為有理由，應予准
    許。
五、本件事證已臻明確，兩造其餘之攻擊防禦方法及所提之證據
    ，經本院審酌後，認與判決結果不生影響，爰毋庸一一論述
    ，併此敘明。
六、結論：原告之訴為有理由，依民事訴訟法第385條第1項前段
    、第78條、第85條第2項，判決如主文。
中　　華　　民　　國　　111 　年　　4 　　月　　28　　日
                  民事第五庭    法  官  林秀菊
正本係照原本作成。
如對本判決上訴，須於判決送達後20日內向本院提出上訴狀。如
委任律師提起上訴者，應一併繳納上訴審裁判費。
中　　華　　民　　國　　111 　年　　4 　　月　　28　　日
                                書記官  劉子瑩
附表：
土地部分：　　　
編號 土地坐落 面積（㎡） 權利範圍 1 臺中市○區○村段000000地號 859 公同共有32/10000 2 臺中市○區○村段000000地號 1,324 公同共有32/10000 3 臺中市○區○村段000000地號 24 公同共有32/10000 
建物部分：
編號 建號 門牌號碼 坐落土地 建築建材及房屋層數 面積 （㎡） 權利範圍  1 臺中市○區○村段0000○號 臺中市○區○○路00號9樓之23 臺中市○區○村段000000地號 鋼骨混凝土造、9層 34.49  公同共有1/1